【裁判字號】    99,監,393
【裁判日期】    990729
【裁判案由】    選定會同開具財產清冊之人
【裁判全文】
臺灣板橋地方法院民事裁定            99年度監字第393號
聲  請  人  丁○○
相  對  人  乙○○
            丙○○
關  係  人  甲○○
上列聲請人聲請選定會同開具財產清冊之人事件，本院裁定如下
：
    主      文
指定甲○○（女，民國○○年○○月○日生，身分證統一編號：
Ｚ000000000號）為受監護宣告人乙○○（男，民國○○○年○月○日生，身分證統一編號：Ｚ000000000號
）之會同開具財產清冊之人。
指定甲○○（女，民國○○年○○月○日生，身分證統一編號：
Ｚ000000000號）為受監護宣告人丙○○（男，民國○○○年○月○日生，身分證統一編號：Ｚ000000000號
）之會同開具財產清冊之人。
聲請費用由受監護宣告之人乙○○、丙○○負擔。
    理      由
一、本件聲請狀意旨略以﹕聲請人丁○○為受監護宣告人乙○○
    、丙○○之母親，受監護宣告人於民國97年9 月5 日經鈞院
    以97年度禁字第234 號裁定宣告禁治產在案，聲請人依法為
    彼等之法定監護人；茲因聲請人無力負擔彼等龐大醫療照護
    費用，欲處理彼等父親遺留之土地，作為彼等日後生活費用
    ，惟彼等未經指定會同開具財產清冊之人，爰聲請鈞院准予
    指定受監護宣告人乙○○、丙○○之阿姨甲○○為會同開具
    財產清冊之人等語。
二、按民法總則施行法第4條第2項規定：「民法總則中華民國97
    年5月2日修正之條文施行前，已為禁治產宣告者，視為已為
    監護宣告；繫屬於法院之禁治產事件，其聲請禁治產宣告者
    ，視為聲請監護宣告…。」。
    民法總則施行法第4 條之1 規定：「民法規定之禁治產或禁
    治產人，自民法總則中華民國97年5 月2 日修正之條文施行
    後，一律改稱為監護或受監護宣告之人。」。
    民法總則施行法第4 條之2 規定：「中華民國97年5 月2 日
    修正之民法總則第14條至第15條之2 之規定，自公布後一年
    六個月施行。」，亦即自98年11月23日施行。
    又民法第1110條規定：「受監護宣告之人應置監護人。」。
    又民法第1111條規定：「法院為監護之宣告時，應依職權就
    配偶、四親等內之親屬、最近1 年有同居事實之其他親屬、
    主管機關、社會福利機構或其他適當之人，選定1 人或數人
    為監護人，並同時指定會同開具財產清冊之人。法院為前項
    選定及指定前，得命主管機關或社會福利機構進行訪視，提
    出調查報告及建議。監護之聲請人或利害關係人亦得提出相
    關資料或證據，供法院斟酌。」。
    本件相對人乙○○、丙○○於修正施行前業經本院以97年度
    禁字第234 號裁定宣告禁治產，依上開規定，視為已為監護
    宣告，並於修正施行後，適用修正後之規定，合先敘明。
三、經查，聲請人主張之前揭事實，業據聲請人提出上開民事裁
    定影本、親屬系統表、同意書、戶籍謄本、清寒證明、診斷
    證明書等件為憑，堪信真實。本院審酌甲○○為相對人之阿
    姨，瞭解相對人之身心狀態與生活財產狀況，復有意願擔任
    會同開具財產清冊之人，揆諸上開規定，聲請人聲請指定甲○○為相對人乙○○、丙○○之會同開具財產清冊之人，核
    無不合，應予准許，爰裁定如主文所示。
四、爰裁定如主文。
中    華    民    國    99    年    7     月    29    日
                  家事法庭  法  官  黃惠瑛
以上正本證明與原本無異。
如不服本裁定應於送達後10日內向本院提出抗告狀。
中    華    民    國    99    年    7     月    29    日
                            書記官  張美玉

司法院資訊處製作；財團法人民間司法改革基金會備份。
